【裁判字號】    97,附民,95
【裁判日期】    970522
【裁判案由】    偽造文書等
【裁判全文】
臺灣高雄地方法院刑事附帶民事訴訟判決  97年度附民字第95號
原      告  信速通運有限公司
法定代理人  乙○○
訴訟代理人  丙○○
被      告  甲○○
上列被告因偽造文書等案件（本院97年度訴字第752號），經原
告提起附帶民事訴訟，請求損害賠償，本院判決如下：
    主      文
被告應給付原告新臺幣陸拾柒萬零捌元，及自民國九十七年五月
二日起至清償日止，按年息百分之五計算之利息。
本判決於原告以新臺幣貳拾萬元供擔保後，得假執行。但被告如
以新臺幣陸拾柒萬零捌元為原告預供擔保後，得免為假執行。
    事實及理由
一、原告起訴主張：被告於民國95年10月26日起，任職於信速通
    運有限公司（下稱信速公司），擔任司機乙職，駕駛車牌號
    碼820-GH號營業用大貨車，負責貨物運送之工作，為從事業
    務之人。(一)自95年11月間起至96年5 月間止，利用業務上駕
    駛車牌號碼820-GH號營業用貨車而保管信速公司交付、供上
    開貨車加油所使用之中國石油股份有限公司（下稱中油公司
    ）IC車隊卡之機會，接續憑上開IC車隊卡至中油公司所屬之
    加油站加超級柴油後，旋於不詳地點自上開貨車油箱內抽出
    超級柴油，以每公升新臺幣（下同）15元之價格，出售予不
    特定之人，而將信速公司達市價646,852 元之油品侵占入己
    。(二)另於96年7 月6 日某時許，在高雄縣大社鄉○○路○ 段
    16 號 前，竊取信速公司車牌號碼7K-183號貨車之IC車隊卡
    1 張得手。同日23時29分許，至高雄縣仁武鄉○○路282 號
    中油公司所屬之加油站，憑上開竊得之IC車隊卡加460 公升
    市價為11,730元之超級柴油，至信速公司受有損害。(三)再於
    96 年7月8 日某時許，在高雄縣大社鄉○○路○ 段16號前，
    竊取信速公司車牌號碼號RX- 807 貨車之IC車隊卡1 張得手
    。同日23時14分許，至高雄縣仁武鄉○○路282 號中油公司
    所屬之加油站，憑上開竊得之IC車隊卡加448 公升市價為
    11,426元之超級柴油，致信速公司受有損害。爰依民法第
    184 條第1 項之規定請求損害賠償。求為判決：(一)被告應給
    付原告670,00 8元，及自起訴狀繕本送達之翌日即97年5 月
    2 日起至清償日止，按年息5%計算之利息。(二)願供擔保請准
    宣告假執行。
二、被告則以：我確實有上開犯行，等我出獄後，我就願意還，
    但我認為我侵占油品部分沒有那麼多，應該只有20幾萬而已
    等語置辯，求為判決：原告之訴駁回。
三、按附帶民事訴訟之判決，應以刑事訴訟判決所認定之事實為
    據，刑事訴訟法第500條前段定有明文。本件被告有上開偽
    造文書等之犯行，業經本院以97年度訴字第752號刑事判決
    認定屬實，是本件自應以該刑事判決所認定之事實為據。惟
    被告以前開情詞置辯，是以本件之爭點為：原告得否依侵權
    行為損害賠償法律關係，請求被告給付新臺幣670,008萬元
    ？
四、按因故意或過失，不法侵害他人之權利者，負損害賠償責任
    。又負損害賠償責任者，除法律另有規定或契約另有訂定外
    ，應回復他方損害發生前之原狀；前1 項情形，債權人得請
    求支付回復原狀所必要之費用，以代回復原狀，民法第184
    條第1 項前段、第213 條第1 、3 項分別定有明文。
五、查本件被告業務侵占等之犯罪事實，業經本院上開刑事判決
    認定無訛，是原告財產權受被告不法侵害，自堪認定。從而
    原告依前開民法侵權行為之法律關係，請求被告賠償因財產
    權受侵害所受之財產上損害，核屬有據。又被告竊取原告所
    有車牌號碼7K-183號、RX- 807 貨車之IC車隊卡各1 張後，
    分別盜刷460 公升市價為11,730元、448 公升市價為11,426
     元 之超級柴油等節，為兩造所不爭執，復有被告偽簽之車
    隊卡加油簽單3 紙附卷可稽，堪認屬實。再查被告於信速公
    司擔任司機駕駛車牌號碼820-GH號大貨車所行駛之里程數合
    計為34,675公里，而按信速公司其他員工於95年1 月至95年
    10 月 及96年2 月，駕駛車牌號碼820-GH號大貨車之耗油平
    均值，核算上開車輛耗油量約每公升行駛1.67107 公里之情
    形，被告於任職期間所需之油量為20,750.18 公升，惟被告
    於任職期間所加油量為48,384.67 公升，足認被告侵占之油
    量為27,634.49 公升，換算值市價646,852 元，有原告提出
    之車牌號碼820-GH號大貨車於95年1 月至95年10月及96年2
    月耗油分析表、被告自95年11月至96年5 月盜用油價計算表
    附卷可稽，被告侵占油品之數量為27,634.49 公升，換算值
    市價646,852 元應堪認定。是以，被告辯稱僅侵占約20幾萬
    元等語，顯係卸飾之詞，不足採信。
六、綜上所述，原告依侵權行為之法律關係請求被告賠償67,008
    元及自起訴狀繕本送達之翌日，即97年5月2日（有被告於97
    年5月1日收受送達之送達證書為憑）起至清償日止，按法定
    利率年息5%計算之利息，洵屬正當，應予准許。又原告勝訴
    部分，原告陳明願供擔保，聲請為假執行，於法並無不合，
    爰酌定相當之擔保金額宣告之。
七、據上論結，本件原告之訴為有理由，應依刑事訴訟法第502
    條第2項，判決如主文。
中    華    民    國    97    年    5     月    22    日
                  刑事第五庭  審判長法  官  黃建榮
                                    法  官  蘇揚旭
                                    法  官  李嘉益
以上正本證明與原本無異。
如不服本判決應於收受本判決後10日內向本院提出上訴書狀，並
應敘述具體理由，如未敘述上訴理由者，應於上訴期間屆滿後20
日內補提理由書狀於本院（均須按他造當事人之人數附繕本）「
切勿逕送上級法院」。
中    華    民    國    97    年    5     月    22    日
                                    書記官  郭南宏


司法院資訊處製作；財團法人民間司法改革基金會備份。
